臺灣苗栗地方法院刑事判決　　　　　　　　　　　　　九十二年度訴字第二三二號
　　公　訴　人　臺灣苗栗地方法院檢察署檢察官
　　被　　　告　己○○　　.　　　　　　　　午○○　　
　　　　　　　　巳○○　　
　　　　　　　　卯○○　　
　　　　　　　　壬○○　　
　　右一　被告
　　選任辯護人　張績寶律師
右列被告因貪污等案件，經檢察官提起公訴（九十一年度偵字第三三一０號、第三五
八四號、第四八四八號、第一０七五號、第一０七六號、第二一九一號），經本院合
議庭裁定改依簡式審判程序，判決如左：
    主  文
己○○連續結夥三人以上，攜帶兇器竊盜，處有期徒刑壹年，又結夥二人以上竊取森
林主產物，為搬運贓物，使用車輛，處有期徒刑拾月，併科罰金壹仟捌佰貳拾參萬伍
仟玖佰貳拾陸元，罰金如易服勞役以罰金總額與陸個月之日數比例折算。應執行有期
徒刑壹年捌月，併科罰金壹仟捌佰貳拾參萬伍仟玖佰貳拾陸元，罰金如易服勞役以罰
金總額與陸個月之日數比例折算。
卯○○、午○○、巳○○連續結夥三人以上，攜帶兇器竊盜，均處有期徒刑柒月，又
均結夥二人以上竊取森林主產物，為搬運贓物，使用車輛，均處有期徒刑柒月，均併
科罰金壹仟捌佰貳拾參萬伍仟玖佰貳拾陸元，罰金如易服勞役均以罰金總額與陸個月
之日數比例折算。均應執行有期徒刑壹年，均併科罰金壹仟捌佰貳拾參萬伍仟玖佰貳
拾陸元，罰金如易服勞役均以罰金總額與陸個月之日數比例折算。
壬○○結夥三人以上，攜帶兇器竊盜，處有期徒刑壹年貳月。
    事  實
一、己○○於民國九十年二月二十三日，因偽造文書案件，為台灣台中地方法院判處
    有期徒刑四月，如易科罰金以三百元折算一日，緩刑二年，嗣並確定。緣申○○
    （另結）、己○○（為申○○之姊夫）於九十年十一月間，共同借用辛○○（已
    結）所有之合誠土木包工業牌照，於同年十一月二十七日承攬行政院農業委員會
    林務局東勢林區管理處（下稱東勢林管處）招標之「大安溪事業區第一○三、一
    ○四林班大安溪河床士林壩至天狗嘴段漂流木打撈集運工程」（下稱士林壩至天
    狗嘴段漂流木打撈集運工程）。其中合約約定，所有漂流木承攬人集運後全部運
    往東勢林管處之貯木場貯放。惟申○○、己○○竟共同意圖為自己不法所有，並
    基於竊盜之概括犯意聯絡，自九十年十一月二十七日起，迄同年十二月十二日止
    之打撈期間，趁該管公務員不注意之際，僱用與渠等有犯意聯絡之卯○○、午○○、巳○○收集、搬運木材，再由己○○與不知情之戌○○開車載運木材，結夥
    三人以上共同竊取東勢林管處發包打撈的部分肖楠、紅檜、臺灣櫸木等珍貴漂流
    木，得手後載運至苗展砂石場貯放。申○○並伺機於九十一年初在臺中港賣與不
    知情之亥○○肖楠木一批，得款新台幣（下同）三十萬元。癸○○（已結）明知
    上情，竟基於故買贓物之概括犯意，分別於九十年十二月十七日、同月二十日及
    九十一年二月一日，在苗栗縣三義鄉○○村十四鄰○○二之一號其住處，向申○○故買贓木三批，分別為五十二萬五千元、三十六萬四千元、三十餘萬元，計一
    百十九餘萬元，貯放在苗栗縣三義鄉○○村清水公園旁，迨申○○竊取漂流木案
    被揭發而悉上情。
二、庚○○（另結）、申○○共同雇用知情，且與其二人有竊盜犯意聯絡之己○○、
    酉○○（另結）、午○○、巳○○、卯○○、丁○○（另結）、丙○○（另結）
    、辰○○（另結）、天○○（業據公訴人為緩起訴處分）（起訴書誤為尚有壬○○，為業據公訴檢察官當庭更正，詳本院九十二年十二月二十三日筆錄第二頁參
    照），以及不知情之地○○、宇○○、宙○○、玄○○、戌○○，自九十年十二
    月底起，宙○○、地○○、宇○○、天○○依申○○指示開闢長約十七公里，寬
    約三、四公尺之河床便道，未經向東勢林管處、雪霸國家公園管理處（下稱雪管
    處）聲請許可，進入「雪霸國家公園」內大安溪上游及其支流南坑溪上游十餘公
    里（面積達五十公頃）之「佳仁山生態保護區」（即林務局第八七、八八、八九
    、九十、九一、九二、九八、九九、一○○林班【按均非保安林】），沿途由申
    ○○（起訴書誤為酉○○）及其女友Ｈ○○（業據公訴人職權不起訴處分）負責
    三餐飲食，申○○指示卯○○、午○○、巳○○三人負責用纜索套綁河床旁之生
    立木或枯倒木，再由不知情之宙○○、地○○、宇○○以挖土機牽曳拉扯方式，
    連續結夥竊取南坑溪兩岸邊坡上之珍貴肖楠木、紅檜木、臺灣櫸木等森林主產物
    ，就地由丁○○、丙○○，辰○○進行截鋸，且為搬運贓物，使用車輛，由己○○、不知情之卡車司機戌○○載運至大安溪、南坑溪匯流處及泰安鄉象鼻村苗展
    、鎮錩二砂石場藏匿堆置。庚○○並多次進入南坑溪查看渠等盜取林木之進度及
    狀況。累計庚○○、申○○等人竊取之珍貴林木，其總材積達五二二、九三五立
    方公尺，支數一百八十六支，查估山價為一八、二三五、九二六元（其中１、已
    竊取搬運至苗展砂石場者有：肖楠五十二支、紅檜一支，材積計一百一十一點一
    八立方公尺。２、掩埋在南坑溪與大安溪匯流口附近者有：肖楠五十九支，材積
    計一百八十七點四七立方公尺。３、尚留在南坑溪沿岸者有：肖楠五十二枝、紅
    檜六支、香杉十六支，材積計二百二十四點二八立方公尺）。迨九十一年三月五
    日，警方在苗展砂石場查獲五十三支木材，嗣再至南坑溪與大安溪匯流口附近及
    南坑溪沿岸等地查扣上揭贓木。
三、庚○○因不甘其僱工開路、盜伐、集運生立木及漂流木所支出之鉅額費用，尚未
    回收即被查獲，為圖彌補損失並獲取不當利益，乃決定承攬雙崎工作站所招標運
    中截取部分林木，予以盜賣獲利。庚○○乃於九十一年三月十二日，與壬○○、
    己○○（按申○○於九十一年二月二十七日起因他案
    投標。壬○○、己○○乃借用無參與投標意願與渠等有犯意聯絡的丑○○（已結
    ）所有裕翔土木包工業及辛○○所有之合誠土木包工業、益發土木包工業牌照，
    由己○○持經辛○○事先填好價款且蓋妥印章、發票章之合誠土木包工業、益發
    土木包工業估價單，偕丑○○至雙崎工作站辦公室參加比價。戊○○與寅○○（
    均另結）明知實際上並無三家廠商參與比價，基於共同之犯意聯絡，指定由庚○○、壬○○承攬該運送工程，違反政府採購法規定，以虛偽比價方式，指示丑○○在估價單之金額欄上填寫「一六三、○○○元」，旋即當場宣佈由裕翔土木包
    工業以十六萬三千元得標，載運日期為九十一年三月十三日、十四日、十五日，
    使庚○○、壬○○、己○○等人取得該運送工程。
四、壬○○、己○○取得在苗展砂石場被害林木運回東勢林管處儲木場之集運工程後
    ，即依庚○○指示，僱用酉○○、丙○○、丁○○、辰○○、卯○○、午○○、
    巳○○、黃○○、Ａ○○○、Ｂ○○（板車司機）、Ｃ○○（板車司機）等人，
    於九十一年三月十三日、十四日、十五日三天，以拖板車或吊車將苗展砂石場木
    材載運至東勢林管處儲木場。九十一年三月十四日，壬○○、己○○受庚○○指
    示，竟共同意圖為自己不法所有，向未○○要求虛偽開立甲種林產物搬運單，以
    瞞騙可能路檢之警察，暗中竊取苗展砂石場之被害林木。因搬運單均有號碼管制
    ，遭未○○（另結）拒絕。惟未○○因收受申○○之賄賂及飲宴之不正利益，明
    知幫助竊取贓木係違背法令，竟仍基於圖利壬○○、己○○竊取該批國有林木之
    不法犯意，向壬○○、己○○表示：「只要苗展砂石場載運至東勢林管處儲木場
    之株數（即五十三支）保持不變即可，而且會要求參加集運之公務人員儘早離開
    砂石場」，使壬○○、己○○二人得以利用公務員未在場監督之際，僱用與其等
    （含庚○○）有竊盜犯意聯絡之丁○○、丙○○、辰○○、酉○○、卯○○、午
    ○○、巳○○等人，結夥三人以上，攜帶在客觀上對人之生命、身體、安全構成
    威脅，具有危險性，可為兇器的鋸子（數量不詳，未扣案），將木材截鋸，利用
    裁鋸後株數不變之方式竊取林木。壬○○、己○○於九十一年三月十四日下午，
    指示知情之酉○○、卯○○、午○○、巳○○與不知情之黃○○、Ａ○○○、Ｂ
    ○○、Ｃ○○等人返回苗展砂石場，利用未○○、乙○○（已結）刻意離開苗展
    砂石場之空檔，將選材並截鋸下來之木材，於同日傍晚竊取裝運共四台板車載運
    至卓蘭鎮拓泰砂石場先行等候，俟庚○○、壬○○與木材商人Ｄ○○（另案為公
    訴人緩起訴處分）聯繫確認以每噸三萬元成交後，由壬○○引領不知情之板車司
    機Ｂ○○、Ｃ○○二人，於同日深夜先後二次沿大安溪河床至苗栗縣三義鄉與臺
    中縣后里鄉交界處，將二板車木材交予知情之Ｄ○○，轉運至台中縣霧峰鄉○○
    路物理農機股份有限公司之空地堆放。次日，Ｄ○○依庚○○指示至苗栗縣卓蘭
    鎮庚○○經營之當舖支付一百四十餘萬元貨款。
五、案經台灣高等法院台中分院檢察署與臺灣苗栗地方法院檢察署檢察官共同指揮法
    務部調查局台中縣調查站、苗栗縣警察局大湖分局調查後移送（報請）臺灣苗栗
    地方法院檢察署檢察官偵查起訴。
    理  由
一、訊據被告己○○、午○○、巳○○、卯○○、壬○○對右揭事實均坦白承認，有
    關犯罪事實一部分，核與共犯申○○、癸○○供述；證人Ｅ○○、戌○○、宙○○、亥○○、Ｆ○○、Ｇ○○證述相符，並有苗展砂石場堆置現場照片三幀、苗
    栗縣警察局大湖分局偵辦己○○違反森林法現場會勘紀錄、東勢林管處「大安溪
    事業區第一○三、一○四林班大安溪河床士林壩至天狗嘴段漂流木打撈集運工程
    」合約書影本一份、檢察事務官勘驗三義親水公園筆錄等在卷可憑。就犯罪事實
    二部分，與共犯申○○、酉○○、丁○○、丙○○、辰○○、Ｈ○○供述；證人
    宇○○、地○○、宙○○、天○○、戌○○、Ｉ○○、玄○○、子○○、Ｊ○○
    、Ｋ○○、Ｌ○○、Ｍ○○等證述相符，並有雪霸國家公園南坑溪生態保護區疑
    遭盜伐現場會勘紀錄、九十一年二月七日林管處、雪管處會勘南坑溪，發現有怪
    手、漂流木、炊具等照片十張、東勢林管處九十一年四月二十三日函所附照片、
    雪霸警察隊九十一年一月十一日及九十一年一月二十二日執行南坑溪河段巡邏清
    查申○○等人員紀錄表、卓蘭所警員Ｆ○○九十一年三月二十一日報告、卓蘭所
    警員Ｏ○○等九十一年三月十九日報告、證人地○○所提供之九十一年一月十四
    日至二十八日在梅園─南坑為申○○工作之紀錄、證人Ｎ○○提出之估價單、雙
    崎工作站九十一年三月八日九十一勢雙字第０四六一號函暨所附資料、南坑溪口
    匯流點埋藏木會同開挖紀錄二紙、東勢林管處九十一年四月十六日九十一勢政字
    第０九一三二一０一三六號函暨所附之「砂石場運回竊取木材」、「南坑溪匯流
    點掩埋之竊取木材」、「南坑溪沿岸竊取木材」材積檢尺表、雪管處九十一年三
    月七日函、東勢林管處九十一年二月二十七日函、戌○○提出之載運木材收據、
    東勢林管處九十一年二月二十七日函等在卷可稽，且被告等所竊取之珍貴林木，
    總材積達五二二、九三五立方公尺，其山價為一八、二三五、九二六元，有東勢
    林管處九十二年十一月七日勢政字第０九二三一０八六八三號函在卷可證。就犯
    罪事實三部分，核與丑○○、辛○○、寅○○供述相符，復有裕翔土木包工業在
    新竹國際商業銀行卓蘭分行之活期存款存摺、交易明細及給東勢林管處的粘貼憑
    證用紙、合誠及益發土木包工業之估價單各一份、雙崎工作站的投標標單及相關
    資料等在卷可證。就犯罪事實四部分，核與酉○○、丁○○；證人Ｂ○○、Ｃ○○、黃○○、Ａ○○○、Ｄ○○、Ｐ○○、Ｑ○○、Ｒ○○、Ｓ○○、甲○○證
    述相符，並有證人Ｃ○○制作之出車記錄在卷可憑，足見被告五人之自白，均與
    事實相符。且如犯罪事實四被告等人行竊所用的鋸子，鋸齒鋒利，在客觀上對人
    之生命、身體、安全構成威脅，被告等攜之行竊，有行兇的可能，自係刑法第三
    百二十一條第一項第三款所稱的兇器。本件事證明確，被告五人之犯行均可以認
    定。
二、核被告己○○、卯○○、午○○、巳○○就犯罪事實一所為，均係犯刑法第三百
    二十一條第一項第四款之結夥三人以上竊盜罪；己○○、卯○○、午○○、巳○○就犯罪事實二所為，均係犯森林法第五十二條第一項第四款、第六款之結夥二
    人以上竊取森林主產物，為搬運贓物使用車輛罪；己○○、壬○○就犯罪事實三
    所為，均係犯政府採購法第八十七條第五項之罪；己○○、卯○○、午○○、巳
    ○○、壬○○就犯罪事實四所為，均係犯刑法第三百二十一條第一項第四款、第
    三款之結夥三人以上，攜帶兇器竊盜罪。起訴書所犯法條欄標題（三）認壬○○
    （即前開犯罪事實二部分）另涉犯森林法第五十二條第一項第四款、第六款之罪
    ，惟起訴書之犯罪事實欄並未敘及其與其他共犯有何犯意聯絡及行為分擔，應係
    誤載，且經公訴檢察官當庭更正減縮此部分事實，合先敘明。再者，起訴書認被
    告五人就犯罪事實四部分，係犯刑法第三百二十一條第一項第四款之結夥三人以
    上竊盜罪，漏未認定有攜帶兇器情形，惟此係加重條件之增加，且據公訴人當庭
    更正，不生變更法條問題。被告己○○、卯○○、午○○、巳○○與申○○就犯
    罪事實一之部分；被告己○○、卯○○、午○○、巳○○與庚○○、申○○、酉
    ○○、丁○○、丙○○、辰○○、天○○（起訴書漏未認定天○○係共犯）間就
    犯罪事實二之部分；己○○、壬○○與庚○○、辛○○、Ｔ○○、戊○○（起訴
    書漏未認定戊○○係共犯）、寅○○就犯罪事實三之部分；己○○、卯○○、午
    ○○、巳○○、壬○○與庚○○、丁○○、丙○○、辰○○、酉○○間就犯罪事
    實四之部分，分別有犯意聯絡及行為分擔，均應論以刑法第二十八條的共同正犯
    。被告己○○、卯○○、午○○、巳○○等與申○○就犯罪事實一利用不知情的
    戌○○；己○○、卯○○、午○○、巳○○和庚○○等人就犯罪事實二利用不知
    情的地○○、宇○○、宙○○、玄○○、戌○○；被告己○○、卯○○、午○○
    、巳○○、壬○○和庚○○等人就犯罪事實四利用不知情的黃○○、Ａ○○○、
    Ｂ○○、Ｃ○○從事上開行為，均係間接正犯。被告己○○、卯○○、午○○、
    巳○○就犯罪事實一及犯罪事實四之先後二次竊盜犯行（起訴書誤為就犯罪事實
    一與犯罪事實二成立連續犯，惟觸犯刑法之罪與觸犯刑事特別法之罪不得成立連
    續犯，最高法院六十七年六月十三日、二十日第七次刑事庭會議決議參照），時
    間緊接，手法類似，觸犯構成件相同之罪名，均為連續犯，依刑法第五十六條規
    定以一罪論（均以犯罪事實四之結夥三人以上，攜帶兇器竊盜罪一罪）並均加重
    其刑。被告己○○、壬○○所犯結夥三人以上，攜帶兇器竊盜罪與違反政府採購
    法二罪間，有方法結果之牽連關係，應依刑法第五十五條規定從一重以結夥三人
    以上，攜帶兇器竊盜罪處斷。被告己○○、卯○○、午○○、巳○○所犯上開各
    罪，與違反森林法罪間，犯意各別，行為互殊，均應予分論併罰。查己○○於九
    十年二月二十三日，因偽造文書案件，為台灣台中地方法院判處有期徒刑四月，
    如易科罰金以三百元折算一日，緩刑二年，嗣並確定；卯○○、午○○、巳○○
    、壬○○則前未曾受有期徒刑以上刑之宣告（按卯○○於本案後，犯妨害性自主
    罪，於九十一年十月二日為本院判處有期徒刑一年六月，緩刑四年確定），有台
    灣苗栗地方法院檢察署刑案資料查註紀錄表及台灣高等法院被告全國前案紀錄表
    在卷可憑。爰審酌被告五人上開素行、涉犯罪名之多寡、本件犯罪之手段、竊得
    物之價值、對國家森林所生之危害、犯後均坦承犯行，減省訴訟時間，態度良好
    暨公訴檢察官具體求處被告己○○有期徒刑一年八月；午○○、巳○○有期徒刑
    一年；卯○○有期徒刑一年二月；壬○○有期徒刑一年六月（本院九十二年十二
    月二十三日筆錄參照）等一切情狀，分別量處如主文所示之刑，被告己○○、卯
    ○○、午○○、巳○○違反森林法部分，並斟酌所竊取森林主產物之山價為一千
    八百二十三萬五千九百二十六元，併科贓額三倍即新台幣五千四百七十萬七千七
    百七十八元折合銀元一千八百二十三萬五千九百二十六元之罰金，罰金部分並均
    諭知易服勞役之折算標準；己○○、卯○○、午○○、巳○○部分並定其應執行
    刑，罰金部分並均諭知易服勞役之折算標準。卯○○所涉犯之情節與罪名和午○○、巳○○並無不同，故原起訴檢察官對其三人求處之刑度相同，均為一年二月
    ，嗣公訴檢察官於本院審理時求處午○○、巳○○有期徒刑一年（為執行刑），
    但卯○○部分為有期徒刑一年二月，基於卯○○所涉犯之情節與午○○、巳○○
    相同，本院認其刑度與午○○、巳○○二人應一致（亦即亦降二個月），而未依
    公訴人求處。再者，壬○○部分，起訴書及公訴人均求處有期徒刑一年六月，惟
    如前所述，起訴書原認定其尚涉犯森林法，惟公訴檢察官已當庭減縮此部分事實
    ，於此情形下，若仍依起訴書及公訴檢察官之求處，對其顯有不公，故壬○○部
    分亦未依公訴人求處，而判如主文所示，均併為敘明。午○○、巳○○、壬○○
    雖前未曾受有期徒刑以上刑之宣告，有上揭前科表可稽，惟依其三人違反森林法
    、加重竊盜或政府採購法之情節，本院認不適予其三人緩刑之宣告。被告五人就
    犯罪事實四竊盜所用的鋸子（數量不詳），並未扣案，且不能證明現尚存在，為
    免將來執行之困難，不另為沒收之諭知。
據上論斷，應依刑事訴訟法第二百七十三條之一第一項、第二百九十九條第一項前段
、森林法第五十二條第一項第四款、第六款、政府採購法第八十七條第五項、刑法第
十一條前段、第二十八條、第五十六條、第三百二十一條第一項第三款、第四款、第
五十五條、第四十二條第三項、第五十一條第五款、罰金罰鍰提高標準條例第二條，
判決如主文。
本案經檢察官林文中到庭執行職務。
中      華      民      國      九十三    年      一      月      六    日
                                  臺灣苗栗地方法院刑事第三庭
                                          法  官  劉  興  浪
右正本證明與原本無異
如不服本判決，應於判決送達後十日內向本院提出上訴狀（應附繕本），上訴於台灣
高等法院台中分院。
                                          書記官  黃  士  益
中      華      民      國      九十三    年      一      月      六    日
附錄論罪科刑法條
森林法第五十二條：
竊取森林主、副產物而有左列情形之一者，處六月以上五年以下有期徒刑，併科贓額
二倍以上五倍以下罰金：
四、結夥二人以上或僱使他人犯之者。
六、為搬運贓物，使用牲口、船舶、車輛，或有搬運造材之設備者。
政府採購法第八十七條第五項：
意圖影響採購結果或獲取不當利益，而借用他人名義或證件投標者，處三年以下有期
徒刑，得併科新臺幣一百萬元以下罰金。容許他人借用本人名義或證件參加投標者，
亦同。
刑法第三百二十一條第一項：
犯竊盜罪而有左列情形之一者，處六月以上、五年以下有期徒刑：
一  於夜間侵入住宅或有人居住之建築物、船艦或隱匿其內而犯之者。
二  毀越門扇、牆垣或其他安全設備而犯之者。
三  攜帶兇器而犯之者。
四  結夥三人以上而犯之者。
五  乘火災、水災或其他災害之際而犯之者。
六  在車站或埠頭而犯之者。
